臺灣高等法院臺中分院刑事裁定　　　　　　　　　　九十一年度聲再字第二八八號
　　再審聲請人
　　即受判決人　甲○○　男七十.
右列聲請人因違反農會法案件，對於本院九十一年度上易字第四七一、四七三號中華
民國九十一年十月三十一日確定判決（臺灣南投地方法院九十年度易字第四○一號、
臺灣南投地方法院檢察署九十年度偵字第二一六七號），聲請再審，本院裁定如左：
    主      文
再審及停止刑罰執行之聲請均駁回。
    理      由
一、聲請再審意旨如附件聲請狀所載。
二、按有罪判決之判決確定後，為受判決人利益聲請再審，必其聲請合於刑事訴訟法
    第四百二十條第一項所定情形之一及四百二十一條有足以影響判決之重要證據未
    予審酌者，始准許之。而刑事訴訟法第四百二十條第一項第六款所謂「新證據」
    ，係指該項證據，事實審法院於判決前因未經發見，不及調查斟酌，至其後始行
    發見者而言，若判決確定前已為當事人所明知，或經當事人提出或聲請調查之證
    據，經原法院捨棄不採者，即非該條款所謂發見之新證據，不得據為聲請再審之
    原因。又所謂確切之新證據，係指就新證據之本身形式上觀察，毋須經調查程序
    ，顯然可認為足以動搖原確定之判決，而為受判決人有利之判決為限，如尚須經
    調查程序，即非法條所指之新證據。又倘受判決人因對其有利之主張為原審所不
    採，事後提出證明，以圖證實在原審前所為有利之主張為真實，據以聲請再審，
    該項證據既非判決後所發見，亦顯難憑以聲請再審（參最高法院二十八年抗字第
    八號、五十年度台抗字第一○四號判例、八十四年度台抗字第一四五號、八十五
    年度台抗字第三四一號判決意旨）。另按所謂「重要證據漏未審酌」，須該證據
    足以影響於原判決事實之認定，並以該證據已予提出，而被捨棄不予採用，並未
    敘明其捨棄之理由者為限，如未經於偵查或審判中提出，或判決確定後，始發見
    之證據，判決當時既無從審酌，自不包括在在內。
三、經查：
  （一）再審聲請人即受判決人甲○○雖主張於九十年二月十六日中午時分，在南投
        縣水里鄉○○街與博愛街之交岔路口遭案外人鄒慶宗所騎機車撞上，兩造先
        由備勤之警員留下雙方資料以供備查，嗣於同日當晚聲請人則前往派出所製
        作車禍之經過筆錄。上開事實與原確定判決於附表編號二所認定聲請人帶同
        邱特青等會員至彰化住宿之時間，乃相互衝突，顯然足以動搖原確定判決就
        此部分事實之認定，且為原確定判決前已存在，並為原事實審法院所不知，
        而不及調查審酌，應係發現確實之新證據云云。然觀聲請人就上開事實所提
        出之南投縣警察局工作紀錄簿，僅記載於九十年二月十六日中午時分，聲請
        人與他人發生車禍之相關備案資料，並無聲請人所指稱並於同日晚再前往警
        察局製作筆錄之證據資料，則其所稱：於九十年二月十六日晚曾前往警察局
        製作警訊筆錄云云，是否屬實，乃甚有疑議？再縱認聲請人於當日晚確曾前
        往警局製作警訊筆錄，然聲請人於原確定判決前，亦供承有於九十年二月十
        六日晚間，在其媳婦葉淑紋位於彰化住處，接待前來拜訪之洪俊卿等人不諱
        ，核與證人葉淑紋所證稱：˙˙伊於（九十年）二月十六日晚上九時許，看
        見公公甲○○帶了五、六個人前來住處等情相符（見本院九十一年度上易字
        第四七一、四七三號原確定判決書第五頁、十三頁），則聲請人自有可能於
        當晚前往警局補製作車禍筆錄後，再帶同邱特青等人前往其媳婦葉淑紋彰化
        住處招待住宿，二者並非絕對有不相容衝突情形，是上開事實證據，於形式
        上觀之，亦顯不足以動搖原確定判決。再此項事實證據，於判決前應已為聲
        請人所明知，亦非屬「新證據」。
  （二）另聲請人主張原確定判決附表編號二、三所指之門牌號碼彰化縣彰化市○○
        路三七號之五住處、台中市○○路四七○巷十八號三樓之四「殿廈大廈」，
        均非豪華之建物，衡情，應無可能作為賄選所給付之對價，並提出建物所有
        權狀、照片等為證。然原確定判決，就上開建物是否足以作為賄選之「對價
        」關係，於原確定判決中已詳加論駁：˙˙按受賄罪之客體，一為賄賂，二
        為不正利益，所謂賄賂，指金錢或可以金錢計算之財物而言，所謂不正利益
        ，指賄賂以外足以供人需要或滿足慾望一切有形無形之利益而言（最高法院
        二十一年上字第三六九號判例參照），是不正利益尚非限於客觀經濟價值得
        以衡量之利益。本件被告甲○○、王介中、黃明達及吳式札共謀以免費提供
        被告陳富雄等農會代表至鹿谷、彰化、台中等地住宿之方式賄選，免除上開
        會員代表在各該地點住宿費用之支出，所交付之利益適足以供各會員代表之
        所需，是不論其利益價值之高低，核與農會法第四十七條之一構成要件中之
        「不正利益」相符˙˙等語（見原確定判決書第二十一、二十二頁（５））
        。則聲請人上開所稱及提出之資料，顯非屬所謂之「新證據」、或「影響判
        決之重要證據漏未審酌」。
  （三）又聲請人主張其長久以來患有嚴重之聽力障礙，對以電話所為聯絡之通話內
        容，根本無法聽清楚對方語意，則原確定判決所認定之附表一部分，於理由
        說明中引據聲請人與同案被告陳富雄之電話通聯錄音為不利於聲請人之判斷
        ，顯亦係未能斟酌此部分事證所致，並提出醫院診斷證明書為憑。惟觀聲請
        人所主張上開事實證據資料，於原判決確定前並未提出，且縱為屬實，亦為
        聲請人於原確定判決前所知悉；再原確定判決就聲請人與同案被告陳富雄通
        話，遭檢察官核發通訊書監聽聲請人住處電話等情，於理由欄內亦詳細載明
        其等對話之內容（見原確定判決書第十一、十二頁）。則聲請人所主張提出
        之上開事實證據資料，顯不足以動搖原確定判決效力，自亦非所謂「新證據
        」或「影響判決之重要證據漏未審酌」。
  （四）再聲請人謂其年近八十歲，涉犯本罪前，並無不良前科紀錄，素行良好，則
        縱認聲請人所為有所不當，然綜合聲請人身體患有糖尿病、高血壓、胸悶、
        疑心肌缺氧、呼吸困難等諸多病症以觀，應可給予聲請人特別減免刑責（指
        刑法第五十九條、第六十一條）或緩刑之適用，惟原確定判決卻未及審酌，
        亦有未洽，並提出相關病例資料佐證。然按關於刑之量定及緩刑之宣告，係
        實體法上賦於法院得為自由裁量之事項，倘其未有逾越法律所規定之範圍，
        或濫用其權限，即不得任意指摘其違法。另按得否依刑法第五十九條、第六
        十一條規定予以減輕或免除其刑，其前提乃必須具有「犯罪之情狀可憫恕者
        」，法律始給予法院自由裁量之權限。是本件原確定判決於裁判時雖未對聲
        請人宣告緩刑，或予以酌量減輕、免除其刑，依上揭說明，乃為法院自由裁
        量權之行使，復無任何事證足認原確定判決有何濫用法律所賦上開權限之情
        事，自不得恣意指摘其有何失當之處。故聲請人上開主張與提出之事證，顯
        亦不得據為再審之原因。
  （五）綜上所述，再審聲請人上開所述與所提出之資料，均未符合刑事訴訟法四百
      二十條第一項第六款、第四百二十一條所定再審之事由，揆諸上揭二之說明
        ，自不得據以聲請再審，是其再審之聲請為無理由，應予駁回；又再審之聲
        請，既應駁回，其停止刑罰執行之聲請，即屬不能准許，亦應併予駁回之。
四、據上論斷，應依刑事訴訟法第四百三十四條第一項裁定如主文。
中      華      民      國      九十一  年      十二    月      三十一  日
                                臺灣高等法院臺中分院刑事第八庭
                                      審判長法  官  羅  得  村
                                            法　官　劉　榮　服
                                            法  官  黃  文  進
右正本證明與原本無異。
本件不得抗告。
                                            書記官　許  麗  花
中      華      民      國      九十二  年      一      月      三      日
                                                                        Ａ
